【裁判字號】    95,交上易,273
【裁判日期】    951107
【裁判案由】    過失傷害
【裁判全文】
臺灣高等法院刑事判決               95年度交上易字第273號
上  訴  人    臺灣士林地方法院檢察署檢察官
被      告    甲○○
上列上訴人因被告過失傷害案件，不服臺灣士林地方法院九十五
年度交易字第一二六號，中華民國九十五年八月十七日第一審判
決（起訴案號：臺灣士林地方法院檢察署九十四年度偵字第八三
三一號），提起上訴，本院判決如下：
    主  文
上訴駁回。
    事實及理由
一、本案經本院審理結果，認第一審以被告甲○○犯刑法第二百
    八十四條第一項前段之過失傷害罪，判處拘役五十五日，並
    諭知易科罰金之折算標準，認事用法及量刑均無不當，應予
    維持，並引用第一審判決書記載之事實、證據及理由（如附
    件）。
二、公訴人上訴意旨略以：據告訴人具狀以本件肇事地點係於慢
    車道，並已過路口，且被告自小客車係自後擦撞告訴人機車
    ，被告應負完全過失，是原審認告訴人亦與有過失顯有違誤
    語，尚非無理由，請求撤銷改判等語。
三、經查：依道路交通事故現場圖所示，本件肇事路口，至善路
    一段西往東係閃光黃燈為幹道，福林路二五四巷南往北係閃
    光紅燈為支道，而告訴人機車倒地刮地痕起自距路口行人穿
    越道八．五公尺。又依交通事故談話紀錄表所載，本件告訴
    人機車左手把、左側車身及左後車角有擦痕；被告汽車右前
    門下方、右後門車窗下及右後葉子有擦撞凹痕。惟觀之卷附
    被告汽車車損照片，汽車右前車前下方凹痕有向前擠凹情形
    ，暨右後車門為機車左手把擦痕等損情，應係告訴人機車車
    頭先與被告汽車右前車門接觸，之後機車左手把接觸汽車右
    後車門，機車左側再接觸汽車右後葉子板，並以二車係行進
    間三處之擦碰撞後，機車倒地始產生刮地痕，則擦碰撞肇事
    點應於更前方之路口處。另依兩造均稱時速約於四、五十公
    里，足認兩造均有於路口未減速慢行及告訴人支道車未讓主
    道車先行；被告亦未注意及一過福林路二五四巷口，其主道
    原四線快車道即已縮減為三線快車道，竟仍順向逕行駛入最
    外側慢車道而錯行車道等之過失。本件經送肇事鑑定及覆議
    亦均同此認定，此有台北市車輛行車事故鑑定委員會及台北
    市車輛行車事故鑑定覆議委員會之鑑定覆議意見書各一件在
    卷可按，告訴人及被告均辯稱無過失各云云，乃均不足採。
四、原審認被告涉犯刑法第二百八十四條第一項前段之過失傷害
    罪，以其一過失行為致二告訴人受傷之同種想像競合，從一
    過失傷害處斷，暨有留待事故現場自首肇事犯行予以減輕其
    刑，並審酌肇事雙方之過失程度、所生危害暨告訴人係本件
    肇事之主因、被告犯後態度及雙方迄未和解、比較新舊法等
    ，為被告拘役刑及易科罰金之諭知，經核原判決認事用法均
    無違誤，量刑亦稱妥適，檢察官以前詞提起上訴，請求撤銷
    改判，為無理由，應予駁回。
五、據上論結，應依刑事訴訟法第三百七十三條、第三百六十八
    條，判決如主文。
本案經檢察官柯麗鈴到庭執行職務。
中    華    民    國    95    年    11    月    7     日
                  交通法庭審判長法  官  蘇隆惠
                                法  官  林秀鳳
                                法  官  陳玉雲
以上正本證明與原本無異。
不得上訴。
                                書記官  陳思云
中    華    民    國    95    年    11    月    8     日
附錄：本案論罪科刑法條全文
中華民國刑法第284條（過失傷害罪）
因過失傷害人者，處6月以下有期徒刑、拘役或5百元以下罰金，
致重傷者，處1年以下有期徒刑、拘役或5百元以下罰金。
附件：
臺灣士林地方法院刑事判決             95年度交易字第126號
公  訴  人  臺灣士林地方法院檢察署檢察官
被      告  甲○○  男  36歲（民國○○年○月○○日生）
                    住台北市○○區○○街379巷1號3樓
                    身分證統一編號：Ｚ000000000號
上列被告因過失傷害案件，經檢察官提起公訴（94年度偵字第
8331號），本院判決如下：
    主  文
甲○○因過失傷害人，處拘役伍拾伍日，如易科罰金，以銀元參
佰元即新台幣玖佰元折算壹日。
    事  實
一、甲○○於民國（以下同）94年1 月31日晚上6 時許，駕駛HU
    -0316 號自用小客車，沿台北市○○路由西向東行駛，行經
    至善路與福林路254 巷交岔路口時，本應注意路口閃光黃燈
    號誌應減速慢行，而當時為雨天夜間，道路濕滑，該處鋪設
    柏油、無缺陷無障礙物之路段，且視線良好，並無不能注意
    之情事，竟疏未注意行經閃光號誌路口應減速慢行，且汽車
    除起步、準備停車、臨時停車或轉彎外，不得行駛慢車道之
    規定，未減速慢行於慢車道上，適值乙○○騎駛車號OPX-
    816 號機車後載丙○○，沿福林路254 巷由南向北行駛，本
    亦應注意前方號誌為閃光紅燈，且該路係支線道，於接近交
    叉路口時應減速慢行並讓幹線道車輛先行，亦疏未注意，致
    乙○○所騎機車左側部位撞擊甲○○所駕汽車右前座側門部
    位，造成乙○○受有右肘擦傷、左手腕背部擦傷之身體傷害
    ，丙○○受有左腕尺股遠段骨折及半脫臼之身體傷害。甲○○於肇事後未被有偵查權之公務員或機關發覺其為犯嫌前，
    留在事故現場向到場處理之警員自承犯行，進而接受裁判。
二、案經丙○○、乙○○訴由台北市政府警察局士林分局報告台
    灣士林地方法院檢察署檢察官偵查起訴。
    理  由
一、訊據被告甲○○雖坦承於前揭時、地其所駕之自小客車與乙○○所騎之機車發生車禍，致乙○○、丙○○受傷之事實，
    然矢口否認其有過失，辯稱：其所駕之自小客車已通過交叉
    路口，乙○○所騎之機車才衝撞過來，且其自小客車會行駛
    慢車道，是在找停車位，故其完全無過失云云。
二、經查：
 1、前揭事實業經告訴人乙○○、丙○○指訴稽詳，核與目擊證
    人劉士豪於偵查終結證情節相符，並有道路交通事故現場圖
    、調查報告表（一）、（二）、補充資料各1 份、交通事故
    現場談話紀錄表3 份、現場及機、汽車受損照片及國立台灣
    大學醫學院附屬醫院出具丙○○受有左腕尺股遠段骨折及半
    脫臼之診斷證明書1 紙、台北市立聯合醫院陽明院區出具乙○○受有右肘擦傷、左手腕背部擦傷之診斷證明書各1 紙在
    卷足憑。
 2、被告甲○○雖辯稱案發當時是在找停車位，故行駛慢車道云
    云，然查被告於警詢時及製作交通事故談話記錄表時，均未
    曾提及案發當時是正在尋找停車位，且於94年8 月29日在偵
    查庭時，被告之配偶鄭美珍結證時尚證稱：「（車禍經過？
    ）當車子通過巷口時，我正好看窗外的風景，我看到對方的
    機車非常快的速度向著我們開過來...... 。 」等語明確，
    嗣告訴人之代理人劉明鏡律師指責被告之汽車違規行駛慢車
    道時，被告及其妻鄭美珍才開始以當時是正在尋找停車位，
    故行駛慢車道為由置辯；倘被告於案發當時果真在尋找停車
    位，何以於警詢及偵查中在告訴人之代理人劉明鏡律師指責
    被告之汽車違規行駛慢車前，即提出抗辯，又倘係在尋找停
    車位，何以被告之配偶鄭美珍未幫忙留意路邊是否有停車空
    位，反而是在「看窗外的風景」？是此部分被告所辯顯不足
    採。
 3、本件車禍經送台北市車輛行車事故鑑定委員會鑑定，及送台
    北市車輛行車事故鑑定覆議委員會鑑定結果，亦均認為告訴
    人乙○○騎駛重機車支道車未讓幹道車先行涉嫌行經閃
    光號誌路口未減速慢行，為肇事主因；被告甲○○未依規
    定車道行駛涉嫌行經閃光號誌路口未減速慢行，為肇事次
    因；有鑑定意見書及鑑定覆議意見書各一份在卷可參。足徵
    被告在本件肇事確有過失。
 4、告訴人乙○○、丙○○因本件車禍受傷，與被告之過失行為
    間並有相當因果關係。從而本件事證明確，被告過失犯行洵
    堪認定。
二、核被告所為，係犯刑法第284 條第1 項前段之過失普通傷害
    罪。
    按行為後法律有變更者，適用行為時之法律。但行為後之
      法律有利於行為人者，適用最有利於行為人之法律，修正
      後刑法第2 條第1 項定有明文，此係規範行為後法律變更
      所生新舊法律比較適用之準據法，於新法實施後應適用新
      法第2 條第1 項之規定，為「從舊從輕」之比較。
    被告行為後，94年1 月7 日修正公布之刑法，關於第55條
      想像競合犯但書科刑之限制，為法理之明文化，非屬法律
      之變更，自應適用修正後之新法，並此敘明。被告以一過
      失行為觸犯二傷害罪名，屬想像競合，應從一過失傷害罪
      處斷。
    刑法第62條有關自首之規定，業於94年2 月2 日修正公布
      ，並於95年7 月1 日生效施行，原修正前之舊法規定為「
      必減」其刑，改為「得減」其刑，此項變動影響行為人之
      刑罰法律效果，係屬刑法第2 條第1 項之「法律變更」，
      經比較新舊法結果，修正後條文並未對被告更為有利，自
      應依刑法第2 條第1 項前段規定，依修正前刑法第62條前
      段規定，減輕被告之刑。本件被告於肇事後未被有偵查權
      之公務員或機關發覺其為犯嫌前，留在事故現場向到場處
      理之警員自承犯行，進而接受裁判，有台北市○○○○○
      道路交通事故肇事人自首情形記錄表在卷足憑，合於自首
      之要件，應依修正前刑法第62條前段減輕其刑。
    被告行為時，刑法第284 條第1 項前段規定：「因過失傷
      害人者，處6 月以下有期徒刑、拘役或500 元以下罰金。
      」被告行為時之前開罰金刑，經主管院依罰金罰鍰提高標
      準條例第3 條、第1 條前段規定（得提高為2 至10倍），
      就其原定數額得提高為10倍，故其實質內容為：「因過失
      傷害人者，處6 月以下有期徒刑、拘役或5000元以下罰金
      。」。而被告行為後，95年6 月14日公布增訂之刑法施行
      法第1 條之1 第1 項、第2 項前段規定：「中華民國94年
      1 月7 日刑法修正施行後，刑法分則編所定罰金之貨幣單
      位為新臺幣，94年1 月7 日刑法修正時，刑法分則編未修
      正之條文定有罰金者，自94年1 月7 日刑法修正施行後，
      就其所定數額提高為30倍。」是95年7 月1 日後，刑法第
      284 條第1 項前段之實質內容變更為：「因過失傷害人者
      ，處6 月以下有期徒刑、拘役或新台幣一萬五千元以下罰
      金。」，並依罰金罰鍰提高標準條例第1 條但書規定，不
      再適用罰金罰鍰提高標準條例第1 條前段提高其罰金數額
      之規定。經比較刑法施行法第1 條之1 增訂前後刑法第
      284 條第1 項前段之實質內容，因增訂前依現行法規所定
      貨幣單位折算新臺幣條例第2 條規定，刑法第284 條第1
      項前段所定金額之貨幣單位為元，應以新臺幣之3 倍折算
      。故刑法施行法第1 條之1 增訂前後，刑法第284 條第1
      項之實質內容相同，對於被告並無有利或不利之別。
    按行為後法律有變更者，適用行為時之法律。但行為後之
      法律有利於行為人者，適用最有利於行為人之法律，修正
      後刑法第2 條第1 項定有明文，係規範行為後法律變更所
      生新舊法律比較適用之準據法，於新法實施後應適用新法
      第2 條第1 項之規定，為「從舊從輕」之比較。而被告於
      犯罪時之刑法第41條第1 項前段規定：「犯最重本刑為5
      年以下有期徒刑以下之刑之罪，而受6 個月以下有期徒刑
      或拘役之宣告，因身體、教育、職業、家庭之關係或其他
      正當事由，執行顯有困難者，得以1 元以上3 元以下折算
      1 日，易科罰金。」又被告行為時之易科罰金折算標準，
      修正前罰金罰鍰提高標準條例第2 條前段（現已刪除）規
      定，就其原定數額提高為100 倍折算1 日，則本件被告行
      為時之易科罰金折算標準，應以銀元300 元折算1 日，經
      折算為新臺幣後，應以新臺幣900 元折算為1 日。惟94年
      1 月7 日修正公布，95年7 月1 日施行之刑法第41條第1
      項前段則規定：「犯最重本刑為5 年以下有期徒刑以下之
      刑之罪，而受6 個月以下有期徒刑或拘役之宣告者，得以
      新臺幣1 千元、2 千元或3 千元折算1 日，易科罰金。」
      比較修正前後之易科罰金折算標準，以95年7 月1 日修正
      公布施行前之規定，較有利於被告，則應依刑法第2 條第
      1 項前段，適用修正前刑法第41條第1 項前段規定，定其
      折算標準。
    按犯罪在刑法施行前，比較裁判前之法律孰為有利於行為
      人時，應就罪刑有關之一切情形，比較其全部之結果，雖
      曰應為整個之適用，不能割裂而分別適用有利之條文，然
      若以整體不割裂比較實無從比較，爰均採用以最有利於行
      為人之法律適用之。
    爰審酌被告之過失程度、所生之危害、肇事後之態度及告訴
    人乙○○之過失亦為本件肇事之主因，且被告尚未與被害人
    為民事和解賠償等一切情狀，判處如主文所示之刑，並諭知
    易科罰金折算之標準。
三、據上論斷，應依刑事訴訟法第299 條第1 項前段，修正後刑
    法第2 條第1 項前段、第55條、刑法第284 條第1 項前段、
    修正前刑法第62條前段、第41條第1 項前段，修正前罰金罰
    鍰提高標準條例第1 條前段、第2 條，現行法規所定貨幣單
    位折算新台幣條例第2 條，判決如主文。
本案經檢察官陳銘鋒到庭執行職務。
中    華    民    國    95    年    8     月    17    日
                  刑事第二庭審判長法  官  林清吉
                                  法  官  賴邦元
                                  法  官  張國棟
以上正本證明與原本無異。
如不服本判決應於送達後10日內向本院提出上訴狀
                                  書記官  陳如玲
中    華    民    國    95    年    8     月    18    日
附錄本案論罪科刑法條全文
刑法第284條第1項：
因過失傷害人者，處6 月以下有期徒刑，拘役或500 元以下罰金
，致重傷者，處1 年以下有期徒刑，拘役或500 元以下罰金。


司法院資訊處製作；財團法人民間司法改革基金會備份。
